臺灣高等法院刑事判決　　　　　　　　　　　　　九十三年度上訴字第一四一七號
　　上　訴　人　臺灣士林地方法院檢察署檢察官
　　上　訴　人　戊○○
　　即　被　告
　　　　　　　　　　　　（
　　指定辯護人　本院公設辯護人　乙○○
右上訴人因殺人等案件，不服臺灣士林地方法院九十二年度重訴字第二二號，中華民
國九十三年三月十九日第一審判決（起訴案號：臺灣士林地方法院檢察署九十二年度
偵字第二九三四號），提起上訴，本院判決如左：
    主  文
原判決撤銷。
戊○○殺人，處有期徒刑拾貳年，褫奪公權捌年。
    事  實
一、戊○○與彭漢滄係同母異父之兄弟（彭漢滄為兄），二人共同居住於其母庚○○○所有之臺北市松山區○○○路○段二九一巷六弄二十二號一樓房屋，具有家庭
    暴力防制法之家庭成員關係。彭漢滄經常飲酒，性情反覆，曾數度毆打戊○○，
    兄弟二人相處並非和睦，又彭漢滄無固定工作，而隨同戊○○一同受僱從事防水
    工程工作，然因彭漢滄之性格及酗酒問題，遭致戊○○雇主之不滿，故戊○○於
    民國（下同）九十二年一月下旬因前一工程結束，受僱於另一僱主後，即未再攜
    同彭漢滄前去上工，彭漢滄認戊○○從中作梗致未再受僱，而對戊○○益生不滿
    。至九十二年二月五日上午九時許，彭漢滄酒後復因前述工作問題在前開住處數
    落戊○○，雙方發生口角，戊○○欲往外離開時，彭漢滄抓住戊○○不讓其離開
    ，二人進而再相互拉扯、互毆，戊○○因長期受彭漢滄之暴力糾纏，一時憤懣，
    竟萌生殺意，隨手撿拾該住處存放由其家人購置之鐵鎚乙支，接續猛烈敲擊彭漢
    滄之頭部右側數下，彭漢滄受創倒地，未幾即因頭部鈍挫傷導致右顳骨粉碎性骨
    折（呈不規則型，約九×七公分大）及顱內創傷當場死亡。戊○○恐殺人犯行敗
    露，為湮滅證據，旋將彭漢滄屍體拖入浴室內褪去衣物，持該住處內之家用非其
    所有之水果刀、菜刀各一支，將彭漢滄之頭部、軀體、及手、足四肢予以肢解損
    壞，再以大型塑膠袋將頭部及雙手裝為一袋、雙足裝為一袋、另身體軀幹裝為一
    袋暫置於住處，並清理犯罪現場，嗣於當日晚間將其作案時及彭漢滄死亡時所穿
    著衣物丟棄於垃圾車中。戊○○繼於次日（二月六日）中午十二時許前往臺北市
    ○○○路三段一四八號嘉賓小客車租賃有限公司租用六Ａ─六四六一號紅色箱型
    車乙輛，並至同市○○路一二六號民生東路加油站加油後返家，於同日下午三時
    許將盛裝彭漢滄屍塊之塑膠袋置於車上，沿同市○○○路往東，經民權隧道往大
    湖公園，再右轉經大湖山莊街二一九巷駛往山區尋找棄屍地點，嗣行至臺北縣汐
    止市○○路○段山區時，先將其中裝有身體軀幹之一袋丟棄於山坡下，再往前行
    駛鄰近同一山區，再將其餘二袋裝有頭部、身體，及雙足之屍塊丟於附近山坡下
    而加以遺棄後返家。至九十二年三月六日下午三時三十分許，沈朝枝在該處山坡
    進行清除雜草工作時發現自塑膠袋外露之手、足部分屍塊後報警處理，而經員警
    陸續在上開山區陸續尋得彭漢滄之頭顱、軀幹及雙手、雙足等屍塊，嗣彭漢滄之
    弟己○○（戊○○之兄）根據新聞報導懷疑死者為彭漢滄向警方報案，警方經確
    認死者為彭漢滄後，於同月十一日下午至彭漢滄前開住處勘查，發現該處有多處
    血跡，認係彭漢滄遇害現場，且查知該處僅戊○○與彭漢滄二人住居，屋內復有
    本案案情報導之報紙及前開租車加油之統一發票，因認戊○○涉有重嫌，先於同
    月十二日至臺灣臺北監獄臺北分監借訊戊○○查證（戊○○於九十一年間另犯竊
    盜罪經判處有期徒刑六月確定並遭通緝，於九十二年三月六日遭緝獲發監執行）
    ，復經檢察官於翌（十三）日指揮員警至該分監借提戊○○查證，戊○○始向警
    方自白上情，並於同日下午四時四十五分許帶同警方在汐止市○○路○段三二九
    巷底山坡崁下尋獲彭漢滄身體軀幹部分之屍塊，並至前開住處扣得上述戊○○殺
    害彭漢滄及支解屍體所使用之鐵鎚、水果刀及菜刀各一支。
二、案經臺北縣政府警察局汐止分局報請臺灣士林地方法院檢察署檢察官相驗後偵查
    起訴。
    理  由
一、訊據上訴人即被告戊○○，對於其如何於前揭時地，持扣案鐵鎚接續敲擊被害人
    彭漢滄右側頭部，致彭漢滄死亡後，復持扣案水果刀、菜刀肢解彭漢滄屍體，並
    租車載運棄屍於臺北縣汐止市○○路○段山區之事實，均坦承不諱，僅辯稱案發
    前被害人彭漢滄即曾以電線（延長線）絞勒其頸部受傷，案發當時彭漢滄亦以電
    線絞勒其頸部致無法呼吸，情急下始隨手撿拾工具包內之鐵鎚敲擊彭漢滄頭部，
    係屬正當防衛等語。經查：
（一）被告戊○○與被害人彭漢滄係同母異父兄弟，二人共同居住於前開處所，而被
      害人彭漢滄有酗酒及暴力傾向，曾多次毆打前配偶韋翠餘、子女彭含怡、丁○○、丙○○、辛○○，及其妹（被告之姊）彭宣媞，並曾因傷害韋翠餘之姊韋
      采餘經臺灣士林地方法院判處拘役五十日確定，另於案發前之九十二年一月十
      一日亦曾毆打及以電線纏繞被告頸部成傷等情，業據證人即害人彭漢滄之前配
      偶韋翠餘、及其子女丙○○、辛○○、其弟己○○、其母庚○○○、其妹彭宣
      媞等人分別於原審中證述屬實，並有原審法院八十八年易字第一二○號刑事判
      決書、及國軍松山醫院（前身為空軍總醫院）九十二年九月十日醫松字第○九
      二○○○二○五七號函所附病歷摘要暨病歷影本乙件可按（原審三卷第十八頁
      以下）。
（二）被告於案發當日如何與被害人發生爭吵，進而拉扯及互毆，被告即持扣案鐵鎚
      接續敲擊被害人彭漢滄右側頭部數下致被害人倒地死亡，被告隨後復持扣案之
      水果刀、菜刀肢解被害人屍體，以塑膠袋分裝為三袋，於當晚將血衣及被害人
      穿著之衣物丟棄，另於翌日租車載運屍塊分別棄置於臺北縣汐止市○○路○段
      山區等犯罪事實，業據被告於警訊、偵查及原審法院審理時迭次自白不諱，於
      本院審理時對於前揭犯罪事實亦均坦承不諱。其中關於被告如何租車載運分裝
      之屍塊至汐止市○○路○段山區丟棄部分之事實，核與證人即發現彭漢滄屍塊
      之清除雜草人員沈朝枝、及嘉賓小客車租賃有限公司負責人詹昭益供述之情節
      相符（詳見偵字卷第四十三頁、第四十五頁），並有扣案之鐵鎚、水果刀、菜
      刀各一支可稽，復有臺北縣政府警察局函送勘查報告、汐止分局現場勘驗報告
      、現場圖、汽車租賃約定書、加油站發票、彭漢滄假牙一付及現場照片一百九
      十七張在卷可參。而於前述八連路山區所尋獲之屍塊中右膝蓋骨、小腿骨，與
      彭漢滄之子女丙○○、辛○○二人之唾液併送鑑驗，由ＤＮＡ─ＳＴＲ型別檢
      測結果，不排除死者為丙○○、辛○○之親生父彭漢滄，其親子關係機率預估
      分別為百分之九十九‧九九、及百分之九十九‧九八，有內政部警政署刑事警
      察局九十二年三月十二日刑醫字第○九二○○三七八四八號鑑驗書附卷可考（
      相驗卷第一三三頁），足認該二屍塊確為彭漢滄之屍體無訛。又尋獲之屍塊中
      之左腿骨、右手骨，嗣經送鑑驗結果，與前次檢出之彭漢滄ＤＮＡ─ＳＴＲ型
      別相同，該型別在臺灣地區中國人分佈機率預估為一點八八乘以十之負十九次
      方，亦有刑事警察局九十二年四月七日刑醫字第○九二○○四二五七七號鑑驗
      書在卷可憑（相驗卷第八十六頁），足見該二屍塊亦為彭漢滄之屍塊無誤。又
      彭漢滄係因頭部鈍挫傷導致右顳骨粉碎性骨折及顱內創傷死亡，死亡方式為他
      殺等節，已據臺灣士林地方法院檢察署檢察官督同法醫師相驗及解剖屍體，並
      囑託法務部法醫研究所鑑定屬實，有勘驗筆錄、相驗屍體證明書、驗斷書、法
      務部法醫研究所（九二）法醫所醫鑑字第○三五一號鑑定書等在卷足憑（相驗
      卷第九十頁至第九十九頁）。又被害人之屍塊經鑑定結果為：「(一)所檢視之屍
      塊骸骨共六塊，分別為顱骨一個、軀幹一個、左右上肢及下肢各一隻共四隻，
      經拼湊後應出自同一人。(二)送驗之右腳、右手及左手所檢出之ＤＮＡ型別均相
      同，應屬同一人。(三)送驗之腰椎與所送驗之右腳、右手及左手，其重複率經計
      算結果為二點四六乘以十之負八次方，故所發現之軀體與所發現之右腳、右手
      、左手應屬同一人。(四)檢視死者頭顱發現在右顳骨處有一破裂洞，此一空洞應
      為死者被鈍器打擊右側頭部時造成顳骨粉碎性骨折，因該處創傷範圍廣大，研
      判死者顱內大腦亦應受到嚴重之創傷，故死者死因應為頭部鈍挫傷導致右顳骨
      粉碎性骨折及腦部創傷死亡。(五)死者右顳骨除發現有破裂外，在左頂骨及顳骨
      處分別可見一條橫向之表淺切割刀痕，該刀痕可能是死者生前或死後被銳器切
      割所造成，因所附著之頭皮已腐敗，未能判定是否有出血。(六)因死者下肢股骨
      被完全切割分開，若分解屍體之器具為刀具，則該刀具應為堅硬之刀具。(七)死
      者下肢股骨切割面略呈階梯狀。(八)死者第二、三及四節頸椎右側頸椎骨右側面
      有銳器切割痕各一處，而在第五節頸椎骨前部可見較深之切割痕兩處，顯示兇
      嫌在分割死者時，曾砍下最少五刀始將頸部分離。(九)因死者下肢分割處可見數
      條橫向之切割痕，故兇嫌分割死者下肢時非一刀即能將死者下肢完全分離。(十)
      綜合以上七、八、九點，肢解死者之器具可為刀具。」等情，亦經法醫師解剖
      鑑定明確，有前述法醫研究所（九二）法醫所醫鑑字第○三五一號鑑定書在卷
      可按，足證彭漢滄係遭人以鈍器敲擊右側頭部致死，並於死亡後以刀器肢解屍
      體無訛。另扣案之鐵鎚、水果刀、菜刀、彭漢滄房間地板之血跡、被告住處走
      道上之血跡、被告所租用之車號六Ａ─六四六一號箱型車後座車廂毛毯之血跡
      經送驗結果，與前次檢出之彭漢滄ＤＮＡ─ＳＴＲ型別均屬相同，該型別在臺
      灣地區中國人分佈機率預估為一點八八乘以十之負十九次方，亦有卷附刑事警
      察局九十二年四月十日刑醫字第○九二○○四三五二三號鑑驗書可考（相驗卷
      第八十七頁）。另扣案之鐵鎚，兩端鎚頭直徑分別為三點五公分、二點五公分
      ，長度十一點五公分、木質握把長約三十公分，業據原審法院當庭勘驗無訛，
      記明筆錄（原審四卷第一二一頁），且鑑定證人即本案解剖鑑定之法務部法醫
      研究所法醫師羅澤華於原審證稱：彭漢滄右邊的顱骨有一個破裂的洞，呈不規
      則型，約是九×七公分大，造成顱內出血大挫傷而死亡，該破洞係外力所造成
      的，可以確定是敲打一次以上，因死者頭顱內部之骨折碎片己不見了，所以無
      法判斷被敲打幾次，可以確定是敲打一次以上，兇器應很重，扣案鐵鎚有可能
      是敲擊彭漢滄致死之兇器等語綦詳（原審三卷第一八三頁、第一八八頁）。經
      核均與被告自白先持扣案鐵鎚敲擊被害人右側頭部數下，致被害人死亡，然後
      再以扣案水果刀、菜刀肢解被害人屍體成六大塊，分裝於大型塑膠袋內等情節
      相互吻合。又原審法院先後履勘被告住處及被告駕車運棄彭漢滄屍塊之路線結
      果，與被告所陳內容亦均符合，亦有刑事勘驗筆錄二件及照片一百十一張可據
      （原審三卷第四十二頁至第一百零二頁）。綜上所述，被告之自白兼具任意性
      及真實性，且經調查結果確與事實相符，本案事證已臻明確。復按被告行兇所
      用之鐵鎚，質地鈍重、堅硬，業經原審勘驗屬實，若持之敲擊人體頭部要害，
      當足致生死亡之結果，而被告持扣案之鐵鎚接續重擊敲擊彭漢滄之頭部，致彭
      漢滄右顳骨粉碎性骨折及顱內創傷當場死亡，足見其下手時用力之猛，殺意之
      堅，其具有殺人之犯意亦屬灼然。
（三）被告雖以其於九十二年一月十一日曾遭被害人以電線緊勒頸部受傷，案發當時
      其與被害人相互拉扯摔倒在冰箱前地上，被害人拿延長線纏繞其頸部，其擔心
      將被勒死乃隨手抓取地上工具包內之鐵敲擊被害人頭部，應屬正當防衛等語資
      為辯護。經查：(1)被告於九十二年一月十一日晚間九時二十五分許曾至國軍松
      山醫院（前身為空軍總醫院）急診外科就醫，自訴被大哥用電線纏繞脖子，其
      傷勢為臉部四處小擦傷各約○．五×○．五公分，左前頸部條狀瘀血十三×二
      公分，擦傷：右肘二處二×一公分、二×一公分，左肘：二×二公分，左膝二
      ×二公分一節，有該醫院九十二年九月十日醫松字第○九二○○○二○五七號
      函所附之病歷摘要暨病歷影本可按（原審三卷第十八頁以下），證人即被告之
      母庚○○○亦證稱：被告曾告之彭漢滄拿電線勒其脖子，有前去醫院驗傷，伊
      勸告被告，彭漢滄是大哥，囑被告多加忍耐，驗傷的地方就是之前的空總等語
      （原審三卷第一六三頁），惟此僅能證明被害人於九十二年一月十一日曾以電
      線纏繞被告之頸部而已，而本案案發時距離前述時間已達二十餘日，彼此間並
      無任何關聯性，自不能憑此作為案發時被害人曾以延長線絞勒被告頸部之證明
      。(2)被告於警訊、現場狀況模擬及檢察官偵查中，除曾陳述案發當時被害人先
      毆打其臉部（詳見相驗卷第六十一頁）外，從未提及被害人持延長線勒其頸部
      乙節，迨於原審始陳述被害人持電線勒其頸部云云，其真實性如何，自屬存疑
      。至於證人庚○○○雖證稱：九十二年二月五日以後曾至被告住處，見到被告
      脖子上有一點點紅的，但二人很少交談，沒有問被告傷如何來，之後被告很多
      天沒有回來，之後就被關起來等語（原審三卷第一六五頁）；證人甲○○亦證
      稱：伊在電視上看到報導本案前之某日，被告曾駕駛一臺箱型小貨車找伊聊天
      ，看到被告脖子上有紅紅的，但沒問發生何事，只是閒話，時間約在從電視上
      看到一個月之前左右等語（本院卷第五十三頁至第五十六頁）。然查如前述國
      軍松山醫院病歷所示（見原審三卷第十九頁及第二十頁反面），及鑑定證人法
      醫師羅澤華之證言（原審三卷第一八六頁），如以電線纏繞產生之勒痕，應會
      造成長條狀之瘀血或擦傷痕，而證人庚○○○及甲○○所述被告頸部「一點點
      紅」之情形，顯然與電線纏繞頸部所造成之傷痕不符，且倘若被害人以延長線
      勒住被告頸部並致其難以呼吸，則以其施用之力道及時間，應會對被告頸部造
      成明顯之傷痕，而非僅係些許紅色而已。另查本案案發時間九十二年二月五日
      ，為農曆春節一月五日，而證人甲○○證稱被告造訪之時間為農曆過年前，在
      時間上並不相符；又被告租用載運屍塊之六Ａ─六四六一號箱型車係紅色，業
      據車行負責人詹昭益供明，並有照片可按（偵查卷第四十五頁反面、原審二卷
      第六十二頁至第六十六頁），而甲○○則證稱：車子顏色不確定，應該是藍色
      等語，兩者亦不相符。故證人彭秋阿市及甲○○之前開證言，均不足資為有利
      於被告之證據。(3)被告供稱行兇及毀屍所用之鐵鎚、菜刀、水果刀均予以清洗
      ，被害人使用之延長線則已丟棄等語（原審三卷第一五八、一五九九頁），則
      依被告所供，其未丟棄可供犯罪證據所用之兇器，卻反將延長線丟棄，似與常
      情有違。另被告陳稱其係隨手抓取地上工具包內之鐵鎚敲擊被害人云云，但案
      發後，警方鑑識人員於同年三月十一日至被告住處採證時，被害人臥室內並無
      綠色工具袋，已據證人即巡官陳容蓉證述在卷，並有鑑識人員採證時所拍攝之
      現場照片可參（相驗卷第一七０頁、第一七一頁、原審二卷照片三十五、三十
      六、原審三卷第二五一頁）。證人彭宣媞雖證稱：伊於案發後九十二年九月住
      進該屋時，冰箱需使用延長線，工具袋是放在延長線下面等語，然彭宣媞係案
      發後半年始住進該屋，且彭宣媞亦證稱搬進去時裡面有整修、粉刷過等語（原
      審三卷第一四七、一四八頁），故彭宣媞所見屋內情形顯與案發後及警方前往
      採證時之情形不同，自與本案之待證事實欠缺關聯性。(4)原審就被告所辯其持
      扣案鐵鎚敲擊彭漢滄頭部時，彭漢滄正以延長線緊勒其頸部等情，囑託內政部
      警政署刑事警察局實施測謊鑑定，經該局採熟悉測試法、緊張高點法及沈默回
      答法實施鑑測，因被告測試圖譜反應紊亂，致無法鑑判，有該局九十三年一月
      二十八日刑鑑字第○九三○○一八一三○號測謊鑑驗結果通知書乙件在卷可憑
      。被告於本院再度聲請予以測謊，經法務部調查局函覆稱該局因受限測謊人力
      欠缺，現無法受理囑託測謊案件（本院卷第六十四頁）；本院再度囑託內政部
      警政署刑事警察局實施測謊，亦據該局函覆略以：「經查本案被告戊○○業經
      本院測謊鑑定，因生理圖譜反應不一致呈無法鑑判之結果。經詳閱本案判決書
      後，本案被告戊○○經送臺北市立陽明醫院精神鑑定，結果被告患有青春型慢
      性精神分裂症，就測謊理論，精神分裂患者會有認知方面的問題，不宜實施測
      謊鑑定。」，有該局九十三年八月二十日刑鑑字第○九三○一七○二五一號函
      可按（本院卷第八十頁），故被告顯然無法藉由測謊鑑定獲致可資正確鑑定研
      判之結果，亦無再度實施測謊鑑定之必要。(5)綜上所述，被告辯稱當時遭被害
      人以延長線勒住頸部，始以鐵鎚敲擊被害人頭部，係屬正當防衛乙節，並無任
      何證據可資佐證，無非事後推諉卸責之詞，自不足採。
（四）被告事後於臺北市立陽明醫院實施精神鑑定時，及原審九十二年十一月四日審
      理時，曾分別陳稱其持鐵鎚敲擊被害人後，曾為被害人實施心肺復甦術及心臟
      按摩等語（原審三卷第一一八頁反面至第一一九頁、第一五三頁）。惟查，被
      害人彭漢滄胸部胸壁及附近皮膚均屬完整，心臟完好，肋骨沒有斷裂，胸部沒
      有銳器傷，沒有遭到切割痕跡，因屍體已腐敗，所以無法看出有無經過急救及
      急救方法為何等情，已經鑑定證人羅澤華證述甚明（原審三卷第一八九頁），
      被告事後供稱曾對被害人施以心肺復甦術及心臟按摩等急救措施乙節，並無任
      何補強證據足以證明與事實相符，且與被害人軀幹中胸部、胸壁及附近皮膚、
      心臟、肋骨等部位均完好之情形不相適合，亦不足採信。
（五）按刑法第六十二條所謂未發覺之罪，並非以有偵查犯罪權之機關或人員確知其
      人犯罪無誤為必要，苟該等機關或人員對於其有確切之根據得為合理之可疑時
      ，即得謂為已發覺（最高法院八十五年度臺上字第四九○八號判決）。查承辦
      本案之臺北縣警察局汐止分局於九十二年三月六日下午三時三十分後，接獲證
      人沈朝枝發現彭漢滄屍塊之報告，即趕往發現屍塊現場處理，並發布新聞，嗣
      於翌日上午發現彭漢滄頭顱，證人即彭漢滄之弟（被告之兄）己○○因彭漢滄
      不知去向，且見媒體所報頭顱部分特徵與彭漢滄近似，乃於同月八日前去指認
      屍塊，並由警方自彭漢滄之子女丙○○、辛○○採取唾液與被害人屍塊骨頭送
      鑑定，而於同月十一日確定死者身分為彭漢滄，旋於同日下午會同鑑識人員至
      被告住處勘查採證，於該處採得疑似血跡多處，研判為彭漢滄遇害現場，且查
      知該處僅被告與彭漢滄二人住居，被告自九十二年二月五日起至三月六日止每
      天均購買報紙一份，其無汽車，在其房內復發現加油發票一紙，而懷疑係被告
      所為，乃於同月十二日至臺灣臺北監獄臺北分監借訊因犯竊盜於同年三月六日
      至該分監執行之被告，復就被告所供內容再為查證，發現諸多疑點，認戊○○
      涉有重嫌，員警於該案專案會議中列為偵查對象，於翌（十三）日復至該分監
      監獄借提戊○○，戊○○甫上員警偵防車，立即自白上情，並於同日下午四時
      四十五分許帶同警方在八連路二段三二九巷底山坡崁下尋獲彭漢滄身體部分之
      屍塊，並扣得上述戊○○使用之鐵鎚、菜刀及水果刀各一支等情，業經證人即
      承辦本案之臺北縣警察局汐止分局小隊長黃裕源證稱在卷（原審三卷第一六八
      頁至第一七一頁），並有臺北縣政府警察局汐止分局九十二年三月十二日汐警
      刑字第○九二○○○四八四五號函在卷可查，故本案警方二度借提被告查證時
      ，對於被告涉嫌殺害被害人之犯行已有確切之根據而得為合理之可疑，應屬已
      發覺，被告嗣後之自承犯罪，仍與刑法第六十二條前段所定自首要件有間，自
      不得援引該條項之規定減輕其刑。
（六）原審法院囑託臺北市立陽明醫院對被告實施精神鑑定結果，結論為「綜合彭員
      之生活史、病史、司法偵查卷宗及鑑定時臨床所見，彭員自十八歲迄今之精神
      狀態有時處於心智健全，但有時會呈現精神耗弱或心神喪失之情形（如：其處
      於自言自語或自笑的狀態）。其於民國九十二年二月五日涉嫌殺害其大哥並予
      以分屍，及同年二月六日涉嫌棄屍時，其思考及行為並未受任何精神並症狀之
      影響，其亦未飲酒或使用任何非法之精神作用物質，其作案過程之邏輯思考亦
      正常，故據以推斷其涉案時之精神狀態，並未達心神喪失或精神耗弱之程度。
      其臨床診斷為『慢性精神分裂病，青春型』。」，有臺北市立陽明醫院九十二
      年十月二十八日北市陽醫精字第○九二六○七八九八○○號函所附之精神鑑定
      報告書在卷足憑（原審三卷第一一四頁至一二二頁反面），其雖罹患有「慢性
      精神分裂病青春型」，然行為時既未達心神喪失或精神耗弱之程度，亦不得予
      以減刑。
（七）綜上所述，本案事證明確，被告之犯行應堪認定。
二、核被告所為，係犯刑法第二百七十一條第一項之殺人罪，及同法第二百四十七條
    第一項之損壞遺棄屍體罪。被告於殺害被害人後，旋將被害人之屍體予以支解，
    並已塑膠袋包裹，復將犯案時穿著之衣物及被害人之衣物丟棄，並於翌日租用車
    輛將被害人屍塊運至汐止市偏遠山區分別丟棄，其目的顯然係為湮滅犯罪證據，
    掩飾殺人犯行，其所犯上開二罪間有方法行為與目的行為之牽連關係，應從一重
    依殺人罪處斷（參見最高法院十八年上字第三五六號、二十七年上字第二八二六
    號判例意旨）。
三、原判決對被告予以論科，固非無見。然查被告所犯殺人及侵害屍體二罪間具有牽
    連犯之裁判上一罪關係，應從一重之殺人罪處斷，原判決認被告所犯上開二罪應
    分別論科，適用法則自有不當。被告仍執陳詞提起上訴，辯稱係正當防衛及原審
    量刑過重，及檢察官以原判決量刑過輕為由提起上訴，雖均無理由，然原判決既
    有可議，自屬無法維持，仍應由本院將原判決撤銷，另為適法之諭知。爰審酌被
    告罹患有慢性精神分裂症青春型疾病，其與被害人雖為兄弟，然平素相處不睦，
    被害人並有酗酒及暴力傾向，亦曾施暴傷害被告，案發當日亦係肇因於被害人酒
    後糾纏尋釁，被告因一時衝動而為本案犯行，又其殺人後支解屍體棄屍，犯罪手
    段雖然兇殘，然犯後亦能坦承犯行，態度尚佳，已有悔意，及被告之品行、智識
    程度、生活狀況等一切情狀，並參酌被害人之子女、親屬丙○○、辛○○、己○○、庚○○○等人於原審分別陳明對被告並不怨咎，希望從輕量刑等情，量處被
    告有期徒刑十二年，以示儆懲。至於公訴人起訴時求處判決被告死刑，顯然過重
    。本院認被告犯罪之性質，有褫奪公權之必要，併予諭知褫奪公權八年。
四、扣案之鐵鎚、水果刀、菜刀各一支，雖係被告犯罪所用之物，然並非被告所有，
    已經被告供明在卷，且該處案發雖僅被告及被害人二人居住，但該處之前曾經被
    告之母及兄弟姊妹多人陸續居住，故上開扣案物品亦無法證明為被告所有，自不
    得予以沒收，併此敘明。
據上論斷，應依刑事訴訟法第三百六十九條第一項前段、第三百六十四條、第二百九
十九條第一項前段、刑法第二百七十一條第一項、第二百四十七條第一項、第五十五
條、第三十七條第二項、第三項，判決如主文。
本案經檢察官羅榮乾到庭執行職務。
中　　　華　　　民　　　國　　九十三　　年　　　十　　　月　　二十六　　日
                              臺灣高等法院刑事第二十三庭
                                  審判長法  官 黃  瑞  華
                                        法  官 王  淑  滿
                                        法  官 宋      祺
右正本證明與原本無異。
如不服本判決，應於收受送達後十日內向本院提出上訴書狀，其未敘述上訴之理由者
並得於提起上訴後十日內向本院補提理由書（均須按他造當事人之人數附繕本）。
                                        書記官 蔡  慧  娟
中　　　華　　　民　　　國　　九十三　　年　　 十一 　　月　　　一　　　日
附錄：本案論罪科刑法條全文
刑法第二百七十一條第一項
殺人者，處死刑、無期徒刑或十年以上有期徒刑。
刑法第二百四十七條第一項
損壞、遺棄、污辱或盜取屍體者，處六月以上五年以下有期徒刑。
